【裁判字號】    92,台抗,454
【裁判日期】    921113
【裁判案由】    違反證券交易法聲請再審
【裁判全文】
最高法院刑事裁定                                九十二年度台抗字第四五四號
    抗  告  人  甲○○
右抗告人因違反證券交易法案件，不服台灣高等法院中華民國九十二年八月二十日駁
回聲請再審之裁定（九十二年度聲再字第二一三號），提起抗告，本院裁定如左：
    主  文
抗告駁回。
    理  由
本件抗告人甲○○在原法院聲請再審意旨略稱：原判決以抗告人於民國八十六年十一
月十七日、十九日、二十四日、二十五日等營業日，利用保鑫投資顧問股份有限公司
於萬盛證券股份有限公司等證券商開立之帳戶，連續以漲停板之高價委託買入保固股
份有限公司（下稱保固公司）股票，致影響該公司股票之成交價格，上漲四檔或七檔
等情，因認抗告人違反證券交易法第一百五十五條第一項第四款之規定，判處罪刑確
定（八十九年度上訴字第二四九四號）。惟抗告人每日均「有買、有賣」，並非逐日
高價買入，或逐日低價賣出，此由移送資料中，即可證明抗告人主觀上係為賺取股票
之差價，亦不得抗告人之委託價，推定於委託當時即有「高價買進成交以拉抬價格」
或「以低價賣出成交以打壓價格」之行為。再依證券實務觀之，有關個別股票投資人
委託買賣數量及委託價，抗告人無法事先知悉或掌握，似非有能力炒作股價。而抗告
人或有部分係以漲停或跌停價格委託買賣，乃電腦撮合之成交順序上，優先於其他限
價委託，而且可以達到依當時市場價格成交之目的，以漲停板或跌停板申報，不一定
以申報價格成交。原判決僅以聲請人連續以漲停價委託買入保固公司股票，致股價上
升，遽認有連續高價買入以操作股價之犯行，但對於抗告人有無拉抬股價及引誘他人
進入市場之意圖？嗣後賣出股票獲利與操縱行為有無因果關係？均漏未論列，與證券
交易法第一百五十五條第一項第四款處罰操縱行為之規範意旨亦有不符，顯有判決不
載理由及適用法則不當之違法。茲發現新證據，即八十六年十一月十七日至同年十二
月十五日等營業日證券公司現股買進賣出報告書，可證抗告人買入保固公司股票，與
市場主力作手大量買入，再將股價拉高數倍出貨情形不相當。何況抗告人當日均「有
買、有賣」，並非僅買進而無賣出，或僅賣出而無買進，亦非逐日高價買入，或逐日
低價賣出，與證券交易法第一百五十五條第一項第四款之犯罪構成要件不合，足認抗
告人應受無罪之判決，爰依法聲請再審等語。原裁定則以：抗告人所提八十六年十一
月十七日、十九日、二十四日、二十五日等營業日證券公司現股買進賣出報告書，於
事實審法院判決前即已存在，並附於卷宗內可稽。上開報告書記載保固公司股票買進
或賣出之成交股數及單價等內容，及本件聲請狀所附交易明細表所載之保固公司股票
於各該營業日之漲、跌停板價格，均登載於台灣證券交易所股份有限公司（下稱證交
所）八十七年五月十四日台證（八七）密字第一三九○八號函中之附件二、附件三及
附件三之一，業經原判決詳加斟酌論敘，自非刑事訴訟法第四百二十條第一項第六款
所謂「發見確實之新證據」。再，所謂「連續以高價買入」，係指於特定期間內，連
續以高於平均買價、接近最高買價，或以當日之最高價格買入而言，不以「連續以漲
停價買入」為必要。抗告人於原判決附表所示之營業日，以高價買入保固公司股票，
其中八十六年十一月十九日、二十五日，均以高於平均買價或接近最高買價買入，致
該二日之股價各上升四檔，有上開證交所函附之委託書、明細表及分析表等為憑。至
抗告人是否於原判決認定之犯罪時間外買賣保固公司股票，就證據之本身形式上觀察
，顯然不足以動搖原判決，足認其應受無罪、免訴、免刑或輕於原判決所認罪名之判
決。另其主張原判決有判決不載理由及適用法則不當之違法，亦非聲請再審之理由。
因認其聲請為無理由，予以駁回。經核於法尚無違誤。按刑事訴訟法第四百二十條第
一項第六款所謂發見確實之新證據，係指該證據於事實審法院判決前已經存在，因未
發見而不及調查斟酌，至事後始行發見者而言；且就該新證據之本身形式上觀察，無
須經調查程序，顯然可認為足以動搖原確定之判決者，始足當之。抗告人所提之現股
買進賣出報告書，與「發現確實新證據」之要件不相符合，其所指判決有不載理由及
適用法則不當之違法情形，亦非聲請再審之理由，原裁定已說明綦詳。抗告意旨，仍
執前詞，漫事爭辯，執以指摘原裁定違法，非有理由，應予駁回。
據上論結，應依刑事訴訟法第四百十二條，裁定如主文。
中      華      民      國    九十二    年     十一     月     十三     日
                              最高法院刑事第四庭
                                  審判長法官  紀  俊  乾
                                        法官  黃  正  興
                                        法官  劉  介  民
                                        法官  陳  東  誥
                                        法官  吳  昆  仁
      右正本證明與原本無異
                                              書  記  官
中      華      民      國    九十二    年     十一     月     十七     日


司法院資訊處製作；財團法人民間司法改革基金會備份。
